---
title: "Práctica 2: Limpieza y validación de los datos"
author: "Daniel Mirón Martínez, Alfonso Palazón González"
date: "15 de mayo de 2019"
output: 
  html_document:
    toc: yes
    number_sections: yes
    toc_depth: 2
    toc_float: true 
lang: es
---

```{r setup, include=FALSE}
knitr::opts_chunk$set(echo = TRUE)
```

```{r load_libraries, include=FALSE}
library(knitr)
library(ggplot2)
```

#Descripción del dataset

El dataset se ha descargado desde [Kaggle](https://www.kaggle.com/uciml/red-wine-quality-cortez-et-al-2009), contiene información sobre distintas variedades de un vino tinto portugués conocido como "Vinho Verde". El dataset tiene un total de 12 campos y 1599 filas. Este es el detalle de los campos:

* **fixed acidity**, acidez fija del vino, la cantidad de ácidos que no se evaporan.
* **volatile acidity**, acidez volátil del vino, o cantidad de ácido acético. Valores altos producen un sabor avinagrado.
* **citric acid**, ácido cítrico, en pequeñas cantidades añade frescor y sabor al vino.
* **residual sugar**, azúcar residual, es la cantidad de azúcar que permanece en el vino una vez terminada la fermentación. Como mínimo suele haber un gramo de azúcar por litro, a partir de 45g/l se considera que el vino es dulce.
* **chlorides**, cloruros, cantidad de sal en el vino.
* **free sulfur dioxide**, dióxido de azufre libre, previene el crecimiento de microbiios y la oxidación del vino.
* **total sulfur dioxide**, dióxido de azufre total, es muy difícil de detectar pero en concentraciones superiores a 50ppm el dióxido de azufre se siente al olfato y en el sabor del vino.
* **density**, densidad, es similar a la del agua, y varía según la cantidad de alcohol y azúcar.
* **pH**, describe cómo de ácido es el vino en una escala de 0 (muy ácido) a 14 (muy base). La mayoría de vinos tienen un pH de entre 3 y 4.
* **sulphates**, sulfatos, es un aditivo del vino que influye en los niveles de dióxido de azufre.
* **alcohol**, porcentaje de alcohol que tiene el vino.
* **quality**, calidad del vino, se trata de la variable de salida, y que varía en una escala de 0 a 10.

**¿Por qué es importante y qué pregunta/problema pretende responder?**

Se desea averiguar qué variables influyen más en la calidad del vino. Se podrá crear un modelo de regresión e ir probando distintos valores en las variables para ver cómo podemos conseguir un vino de alta calidad.

Este tipo de estudios pueden ser muy útiles en la industria vinícola, que mueve mucho dinero. También pueden servir a los sumillers o personal de hostelería para explicar a sus clientes qué cualidades tiene un determinado vino y hacer que su experiencia sea mejor.

#Integración y selección de los datos de interés a analizar. 

A priori todos los datos parecen interesantes, sin tener más conocimiento sobre vinos, y sin haber hecho ningún test estadístico, no desecharemos ninguno de los atributos del dataset. 

Posteriormente, si realizamos algún modelo de regresión podremos estudiar cómo afecta cada atributo a la calidad del vino, si existen atributos que no influyen demasiado, sí que podríamos eliminarlos, pero en este punto del análisis es demasiado pronto para hacerlo.

#Limpieza de los datos.

En primer lugar, vamos a cargar el csv en un dataframe, y mostraremos los primeros registros:

```{r}
wine <- read.csv2("winequality-red.csv", header=TRUE, sep=",")
kable(head(wine))
```

Ahora Vamos a ver qué tipos asigna R a cada variable:

```{r}
tipos <- sapply(wine,class)
kable(tipos)
```

Vamos a cambiar todas las variables de tipo factor por numeric:

```{r}
wine$fixed.acidity <- as.numeric( sub(",","\\.", wine$fixed.acidity))
wine$volatile.acidity <- as.numeric( sub(",","\\.", wine$volatile.acidity))
wine$citric.acid <- as.numeric( sub(",","\\.", wine$citric.acid))
wine$residual.sugar <- as.numeric( sub(",","\\.", wine$residual.sugar))
wine$chlorides <- as.numeric( sub(",","\\.", wine$chlorides))
wine$free.sulfur.dioxide <- as.numeric( sub(",","\\.", wine$free.sulfur.dioxide))
wine$total.sulfur.dioxide <- as.numeric( sub(",","\\.", wine$total.sulfur.dioxide))
wine$density <- as.numeric( sub(",","\\.", wine$density))
wine$pH <- as.numeric( sub(",","\\.", wine$pH))
wine$sulphates <- as.numeric( sub(",","\\.", wine$sulphates))
wine$alcohol <- as.numeric( sub(",","\\.", wine$alcohol))
```

```{r}
tipos <- sapply(wine,class)
kable(tipos)
```

##¿Los datos contienen ceros o elementos vacíos? ¿Cómo gestionarías cada uno de estos casos?

Comprobemos en primer lugar qué atributos contienen ceros:

```{r}
kable(summary(wine))
```

Solo existen en el atributo _citric.acid_. Consideramos que se trata de valores correctos.


Ahora comprobamos si existen elementos vacíos:

```{r}
kable(sapply(wine, function(x) sum(is.na(x))))
```

No existen elementos vacíos, por tanto no hay que gestionar ningún caso, en caso de existir, podríamos o bien eliminar las filas con algún valor vacío, o reemplazar este valor empleando un algoritmo como el kNN.

##Identificación y tratamiento de valores extremos.

Para cada atributo vamos a mostrar su diagrama de caja y el valor de los valores extremos:

```{r}
boxplot(wine$fixed.acidity, main="fixed.acidity")
boxplot.stats(wine$fixed.acidity)$out
boxplot(wine$volatile.acidity, main="volatile.acidity")
boxplot.stats(wine$volatile.acidity)$out
boxplot(wine$citric.acid, main="citric.acid")
boxplot.stats(wine$citric.acid)$out
boxplot(wine$residual.sugar, main="residual.sugar")
boxplot.stats(wine$residual.sugar)$out
boxplot(wine$chlorides, main="chlorides")
boxplot.stats(wine$chlorides)$out
boxplot(wine$free.sulfur.dioxide, main="free.sulfur.dioxide")
boxplot.stats(wine$free.sulfur.dioxide)$out
boxplot(wine$total.sulfur.dioxide, main="total.sulfur.dioxide")
boxplot.stats(wine$total.sulfur.dioxide)$out
boxplot(wine$density, main="density")
boxplot.stats(wine$density)$out
boxplot(wine$pH, main="pH")
boxplot.stats(wine$pH)$out
boxplot(wine$sulphates, main="sulphates")
boxplot.stats(wine$sulphates)$out
boxplot(wine$alcohol, main="alcohol")
boxplot.stats(wine$alcohol)$out
```

Se observa que algunas de las variables tienen bastantes outliers, sin embargo, no los vamos a eliminar, pues a priori no sabemos si se deben a errores con los instrumentos de medida, o son valores que se han medido correctamente y que por tanto deban estar presentes.

#Análisis de los datos.
##Selección de los grupos de datos que se quieren analizar/comparar (planificación de los análisis a aplicar).

Vamos a ver cómo se distribuye la calidad del vino mediante un histograma:

```{r}
ggplot(wine, aes(x=quality)) + geom_bar()
```

Y la correlación entre variables:

```{r}
library(GGally)
ggcorr(wine, label = TRUE)
```

Vemos que la calidad del vino se distribuye de manera similar entre vino con calidad 5 o menos, y de 6 o más, así que vamos a hacer un grupo con vinos malos y otro con vinos buenos.

Por otra parte, nos vamos a quedar solamente con las variables que están más correlacionadas con la calidad, que son el alcohol, los sulfatos, y la acidez volatil.

```{r}
wine.bad <- wine[wine$quality < 6,c("quality","alcohol","sulphates","volatile.acidity")]
wine.good <- wine[wine$quality > 5,c("quality","alcohol","sulphates","volatile.acidity")]
```

##Comprobación de la normalidad y homogeneidad de la varianza.

En primer lugar, comprobamos si las variables siguen o no una distribución normal, para ello usaremos una correción de la prueba de Kolmogorov-Smirnov, llamada “la corrección de Lilliefors”. Para las variables que no siguen la distribución normal, además de la comprobación analítica, mostraremos su gráfica de cuantiles teóricos o gráfica Q-Q para verificar que el resultado analítico es correcto:

```{r}
library(nortest)
alpha = 0.05
col.names = colnames(wine)
for(i in 1:ncol(wine)){
  p_val = lillie.test(wine[,i])$p.value
  #p_val = shapiro.test(wine[,i])$p.value
  if(p_val>alpha){
    cat(col.names[i])
    cat(" sigue una distribución normal\n")
  }
  else{
    cat(col.names[i])
    cat(" NO sigue una distribución normal\n")
    qqnorm(wine[,i], main=col.names[i])
    qqline(wine[,i])
  }
}
````


Homogeneidad de la varianza
```{r}
var.test(wine.bad$alcohol, wine.good$alcohol)
```


```{r}
var.test(wine.bad$sulphates, wine.good$sulphates)
```



```{r}
var.test(wine.bad$volatile.acidity, wine.good$volatile.acidity)
```

En los tres casos obtenemos un p-value menor a 0,05, por tanto se rechaza la hipótesis nula.
No hay homogeneidad de varianzas.


##Aplicación de pruebas estadísticas para comparar los grupos de datos. 
**En función de los datos y el objetivo del estudio, aplicar pruebas de contraste de hipótesis, correlaciones, regresiones, etc. Aplicar al menos tres métodos de análisis diferentes.**

###Modelo de regresión lineal###

Vamos a realizar un modelo de regresión lineal, para predecir la calidad de un vino, a partir de las variables alcohol, sulfatos, y acidez volatil.

```{r}
model <- lm(quality ~ alcohol + sulphates + volatile.acidity, data=wine)
summary(model)
```

El coeficiente de determinación es 0.3359, es un ajuste bastante pobre, el modelo es capaz de explicar el 34% de la variabilidad observada en la calidad del vino. Todas las variables tienen una influencia muy significativa en la calidad pues tienen un p-valor cercano a 0. Según el modelo cada grado que aumenta el alcohol aumenta un 0.31 la calidad del vino, un aumento de una unidad en los sulfatos aumenta la calidad del vino en 0.68 puntos, mientras que por cada aumento de una unidad de la acidez volatil disminuye 1.22 puntos la calidad del vino.

###Modelo de regresión logística###

Se desea evaluar la calidad predictiva de las variables del modelo de regresión lineal respecto a la predicción de que un vino sea bueno.

Por tanto, se evaluará la probabilidad de que un vino sea bueno. Para evaluar esta probabilidad se aplicará un modelo de regresión logística, donde la variable depediente será una variable binaria que indicará si el vino es bueno. Se usará la muestra disponible para estimar el modelo con las mismas variables que en el modelo de regresión lineal.

El primer paso será crear una variable binaria (good) que indique la condición de que el vino sea bueno (good = 1) o no (good = 0). Tendremos un  modelo de regresión logística donde la variable dependiente es “good” y las explicativas son alcohol, sulphates y volatile.acidity.

Creamos la variable binaria y mostramos las primeras filas para comprobar el resultado:

```{r}
wine$good<- ifelse(wine$quality >5, 1, 0)
kable(head(wine[, c("quality","good")]))
```

Creamos el modelo:

```{r}
modelo2 = glm(good ~ alcohol + sulphates + volatile.acidity, data = wine, family=binomial)
summary(modelo2)
```

Todos los regresores tienen influencia significativa, podríamos utilizar este modelo para ver la probabilidad de que un vino sea bueno bajo determinadas circustancias:

```{r}
new = data.frame(alcohol=12, sulphates=1, volatile.acidity=0.8)
predict(modelo2, new, type="response")
```

Según el modeo, las posibilidades de que un vino de estas características sea bueno es de un 84%.

###Contraste de hipótesis###

Vamos a comprobar si la media de los ácidos volátiles es menor en los vinos buenos:

```{r}
t.test(
  wine.bad$volatile.acidity,
  wine.good$volatile.acidity,
  alternative = "less"
)
```
Rechazada la hipótesis nula, podemos decir que la media en los vinos buenos es menor.


Ahora vamos a comprobar si los vinos buenos tienen más alcohol de media que los malos:
```{r}
t.test(
  wine.bad$alcohol,
  wine.good$alcohol,
  alternative="greater"
)
```
Rechazada la hipotesis nula, comprobamos que los vinos buenos tienen de media más alcohol.

Ahora vamos a comprobar si los vinos buenos, tienen un nivel de sulfatos superior a 0,55 (primer cuartil):
```{r}
t.test(
  wine.good$sulphates, 
  mu=0.55,
  alternative = "greater"
)
```
No podemos rechazar en este caso la hipótesis nula, por tanto no podemos afirmar que el nivel de sulfatos sea superior al primer cuartil de la muestra para los vinos buenos.



#Representación de los resultados a partir de tablas y gráficas.

#Resolución del problema.
**A partir de los resultados obtenidos, ¿cuáles son las conclusiones? ¿Los resultados permiten responder al problema?**

#Código
**Hay que adjuntar el código, preferiblemente en R, con el que se ha realizado la limpieza, análisis y representación de los datos. Si lo preferís, también podéis trabajar en Python.**
