---
title: "Pr??ctica 2: Limpieza y validaci??n de los datos"
author: "Daniel Mir??n Mart??nez, Alfonso Palaz??n Gonz??lez"
date: "15 de mayo de 2019"
output: 
  html_document:
    toc: yes
    number_sections: yes
    toc_depth: 2
    toc_float: true 
lang: es
---

```{r setup, include=FALSE}
knitr::opts_chunk$set(echo = TRUE)
```

#1. Descripci??n del dataset

El dataset se ha descargado desde [Kaggle](https://www.kaggle.com/uciml/red-wine-quality-cortez-et-al-2009), contiene informaci??n sobre distintas variedades de un vino tinto portugu??s conocido como "Vinho Verde". El dataset tiene un total de 12 campos y 1599 filas. Este es el detalle de los campos:

* **fixed acidity**, acidez fija del vino, la cantidad de ??cidos que no se evaporan.
* **volatile acidity**, acidez vol??til del vino, o cantidad de ??cido ac??tico. Valores altos producen un sabor avinagrado.
* **citric acid**, ??cido c??trico, en peque??as cantidades a??ade frescor y sabor al vino.
* **residual sugar**, az??car residual, es la cantidad de az??car que permanece en el vino una vez terminada la fermentaci??n. Como m??nimo suele haber un gramo de az??car por litro, a partir de 45g/l se considera que el vino es dulce.
* **chlorides**, cloruros, cantidad de sal en el vino.
* **free sulfur dioxide**, di??xido de azufre libre, previene el crecimiento de microbiios y la oxidaci??n del vino.
* **total sulfur dioxide**, di??xido de azufre total, es muy dif??cil de detectar pero en concentraciones superiores a 50ppm el di??xido de azufre se siente al olfato y en el sabor del vino.
* **density**, densidad, es similar a la del agua, y var??a seg??n la cantidad de alcohol y az??car.
* **pH**, describe c??mo de ??cido es el vino en una escala de 0 (muy ??cido) a 14 (muy base). La mayor??a de vinos tienen un pH de entre 3 y 4.
* **sulphates**, sulfatos, es un aditivo del vino que influye en los niveles de di??xido de azufre.
* **alcohol**, porcentaje de alcohol que tiene el vino.
* **quality**, calidad del vino, se trata de la variable de salida, y que var??a en una escala de 0 a 10.

**??Por qu?? es importante y qu?? pregunta/problema pretende responder?**

Se desea averiguar qu?? variables influyen m??s en la calidad del vino. Se podr?? crear un modelo de regresi??n e ir probando distintos valores en las variables para ver c??mo podemos conseguir un vino de alta calidad.

Este tipo de estudios pueden ser muy ??tiles en la industria vin??cola, que mueve mucho dinero. Tambi??n pueden servir a los sumillers o personal de hosteler??a para explicar a sus clientes qu?? cualidades tiene un determinado vino y hacer que su experiencia sea mejor.

#2. Integraci??n y selecci??n de los datos de inter??s a analizar. 

```{r}
wine <- read.csv2("winequality-red.csv", header=TRUE, sep=",")
```


#3. Limpieza de los datos.
##3.1. ??Los datos contienen ceros o elementos vac??os? ??C??mo gestionar??as cada uno de estos casos?
##3.2. Identificaci??n y tratamiento de valores extremos.

#4. An??lisis de los datos.
##4.1. Selecci??n de los grupos de datos que se quieren analizar/comparar (planificaci??n de los an??lisis a aplicar).
##4.2. Comprobaci??n de la normalidad y homogeneidad de la varianza.
##4.3. Aplicaci??n de pruebas estad??sticas para comparar los grupos de datos. 

**En funci??n de los datos y el objetivo del estudio, aplicar pruebas de contraste de hip??tesis, correlaciones, regresiones, etc. Aplicar al menos tres m??todos de an??lisis diferentes.**

#5. Representaci??n de los resultados a partir de tablas y gr??ficas.

#6. Resoluci??n del problema.
**A partir de los resultados obtenidos, ??cu??les son las conclusiones? ??Los resultados permiten responder al problema?**

#7. C??digo
**Hay que adjuntar el c??digo, preferiblemente en R, con el que se ha realizado la limpieza, an??lisis y representaci??n de los datos. Si lo prefer??s, tambi??n pod??is trabajar en Python.**
